【裁判字號】    99,交易,119
【裁判日期】    991020
【裁判案由】    過失致死等
【裁判全文】
臺灣高雄地方法院刑事判決             99年度交易字第119號
公  訴  人  臺灣高雄地方法院檢察署檢察官
被      告  丙○○
選任辯護人  莊雯琇律師
            尤中瑛律師
上列被告因過失致死等案件，經檢察官提起公訴（99年度調偵字
第55號），嗣於本院準備程序中，被告就被訴事實為有罪之陳述
，經本院告知簡式審判程序之旨，並聽取被告與公訴人之意見後
，本院裁定進行簡式審判程序，判決如下：
    主  文
丙○○犯過失致人於死罪，處有期徒刑陸月，如易科罰金，以新
臺幣壹仟元折算壹日。緩刑貳年。
    事  實
一、丙○○於民國98年5 月14日6 時59分許，駕駛車號VK-5899
    號自用小客車，沿高雄市○○區○○路由北往南方向行駛，
    行至該路422 號前欲向左迴轉，本應注意汽車迴車前，應暫
    停並顯示左轉燈光或手勢，看清有無來往車輛，並注意行人
    通過，始得迴轉，隨時採取必要之安全措施，以避免發生事
    故之危險；且依當時情形，天候晴、日間自然光線、柏油道
    路狀態乾燥、無缺陷及障礙物、視距良好，又無不能注意之
    情事，竟疏未注意，即貿然迴轉，致該車前車頭撞及由乙○
    ○所騎乘搭載其姊姊周鳳淑之同向行駛車號701-CZU 重型機
    車，致人車倒地，使周鳳淑因受頭部外傷、顱骨骨折、顱內
    出血並嚴重腦水腫及右側股骨骨折而傷重不治死亡，乙○○
    則受有頭部外傷、腦震盪、胸部及下背挫傷、兩膝挫傷、右
    膝挫裂傷等傷害（此部分不另為公訴不受理之諭知，詳後述
    ）。另丙○○於駕車肇事後仍停留現場，於有偵查犯罪權限
    之機關及公務員發覺其犯罪前，即主動向據報前往處理之員
    警自承係其駕車發生上揭交通事故並接受裁判，進而查悉上
    情。
二、案經乙○○、周鳳淑之父甲○○訴由高雄市政府警察局三民
    第二分局報請臺灣高雄地方法院檢察署檢察官偵查起訴。
    理  由
一、本件被告丙○○所犯係死刑、無期徒刑、最輕本刑為3 年以
    上有期徒刑以外之罪，其於審判程序中就被訴事實為有罪之
    陳述，由審判長告知簡式審判程序之旨，並聽取公訴人及被
    告之意見後，經本院依刑事訴訟法第273 條之1 第1 項之規
    定，裁定由受命法官獨任進行簡式審判程序。又本件卷內之
    物證、書證等證據，依同法第273 條之2 規定，不受第159
    條第1 項關於傳聞法則規定之限制，依法均有證據能力，合
    先敘明。
二、訊據被告對於上揭時、地，駕駛上開自用小客車因過失發生
    本件道路交通事故，致被害人周鳳淑死亡之事實，坦承不諱
    ，並有道路交通事故現場圖、道路交通事故調查報告表（一
    ) 、（二) 、交通事故談話紀錄表、現場相片9 張、高雄醫
    學大學附設中和紀念醫院98年5 月14日診字第980514155 號
    診斷證明書、該醫院98年5 月16日診字第980515151 號診斷
    證明書、臺灣高雄地方法院檢察署98年5 月16日相驗屍體證
    明書、臺灣高雄地方法院檢察署98年5 月16日檢驗報告書、
    高雄市政府交通局車輛行車事故鑑定委員會99年1 月22日高
    市車鑑字第0990000358號函暨所附該會99 年1月22日鑑定意
    見書、高雄市政府99年4 月22日高市府交三字第0990022897
    號函暨所附高雄市車輛行車事故覆議鑑定委員會鑑定覆議意
    見書、高雄市政府警察局三民第二分局派出所交通事故處理
    登記表各1 份附卷可稽（見警卷第11頁至31頁；臺灣高雄地
    方法院檢察署99年度調偵字第55號卷第5 頁、第6 頁、第26
    頁、第27頁；臺灣高雄地方法院檢察署98年度相字第871 號
    卷第26頁至第32頁），核與證人即被害人乙○○於警詢之證
    詞相合（警卷第4 頁至第6 頁），足徵被告之自白與事實相
    符，得為認定事實之依據。查被告駕駛上開自用小客車原應
    注意上揭道路交通安全規定，且衡之當時情形，天候晴、日
    間自然光線、柏油道路狀態乾燥、無缺陷及障礙物、視距良
    好，又無不能注意之情事，疏未注意以致肇致本件交通事故
    ，造成被害人周鳳淑受有上述嚴重傷害因而不治死亡，是被
    告之過失行為與被害人周鳳淑死亡結果二者間具有相當因果
    關係。從而，本案罪證明確，被告過失致死之犯行，洵堪認
    定。
三、核被告所為，係犯刑法第276 條第1 項之過失致人於死罪。
    被告於肇事後，主動向到場處理之員警坦承肇事而願接受裁
    判乙情，業經被告供承在卷（見本院卷第31頁），並有被告
    98年5 月14日談話紀錄表1 份在卷可參（見警卷第18頁），
    被告對於未發覺之罪自首而接受裁判，爰依刑法第62條前段
    規定減輕其刑。本院審酌被告駕車迴轉疏未注意狀況，致發
    生本件道路交通事故，造成被害人周鳳淑死亡之無法彌補損
    害，惟念及被告前未曾受有期徒刑之宣告，此有臺灣高等法
    院被告前案紀錄表1 紙在卷為憑，素行尚佳，又犯後坦承犯
    行，堪認具有悔意，且已與被害人家屬成立和解，並業已賠
    償被害人周鳳淑家屬新臺幣433 萬元等節，有本院99年度司
    雄附民移調字第294 號調解筆錄、98年5 月22日收據、99年
    9 月10日郵政國內匯款執據、本院刑事案件電話紀錄查詢表
    各1 份在卷可參（見本院卷第36頁至第38頁；本院99年度審
    交易字第555 號卷第68頁、第70頁）暨上開犯罪情節、過失
    程度等一切情狀，量處如主文所示之刑，並考量被告之職業
    、經濟能力等（見本院卷第32頁），諭知易科罰金之折算標
    準。另被告前未曾因故意犯罪受有期徒刑以上刑之宣告，已
    如前述，被告因過失而犯罪，惡性並非重大，且被告已與被
    害人家屬成立和解，告訴人甲○○並具狀表示願予被告自新
    之機會，有告訴人甲○○99年8 月16日刑事陳述狀在卷可憑
    （見本院99年度審交易字第555 號卷第69頁），被告並坦承
    犯行，堪認具有悔意，經此次教訓當知所警惕，應無再犯之
    虞，本院綜合前述情形，認本件宣告之刑以暫不執行為適當
    ，乃併諭知緩刑2 年，以勵自新。
四、不另為不受理諭知部分：
（一）公訴意旨另以：被告上揭駕車肇事之過失行為，亦同時造
      成告訴人乙○○受有頭部外傷、腦震盪、胸部及下背挫傷
      、兩膝挫傷、右膝挫裂傷等傷害，遂認被告另涉犯刑法第
      284 條第1 項前段過失傷害罪嫌等語。
（二）按告訴乃論之罪，告訴人於第一審辯論終結前，得撤回其
      告訴；又告訴經撤回者，法院應諭知不受理之判決，刑事
      訴訟法第238 條第1 項，及第303 條第3 款定有明文。
（三）本件被告因過失傷害案件，經檢察官提起公訴，認被告係
      犯刑法第284 條第1 項前段之過失傷害罪，依同法第287
      條前段之規定須告訴乃論。茲因告訴人乙○○於99年8 月
      20日具狀撤回告訴，有撤回告訴聲請狀1 紙附卷可稽（見
      本院99年度審交易字第555 號卷第67頁），揆諸上揭說明
      ，此部分即應為不受理之諭知。惟因被告此部分犯行，核
      與上揭經本院審認之過失致死罪部分，具有想像競合之裁
      判上一罪關係，爰就此部分不另為不受理之諭知，附此敘
      明。
五、末被告之選任辯護人莊雯琇律師於99年10月6 日本案言詞辯
    論終結後，於99年10月7 日始具狀聲明解除委任，惟按律師
    接受事件之委託後，非有正當理由，不得終止其契約，如須
    終止契約，應於審期前10日或偵查訊（詢）問前通知委託人
    ，在未得委託人同意前，不得中止進行，律師法第24條定有
    明文，本案既已言詞辯論終結，且未再開辯論，已無法回溯
    至審理期日前之狀態，擔任本案選任辯護人之律師自亦無法
    依律師法第24條之規定終止委任，上開終止委任之聲明，既
    非適法，爰仍在本件判決書選任辯護人欄內列其姓名，附此
    敘明。
據上論斷，依刑事訴訟法第273 條之1 第1 項、第284 條之1 、
第299 條第1 項前段，刑法第276 條第1 項、第41條第1 項前段
、第62條前段、第74條第1 項第1 款，刑法施行法第1 條之1 ，
判決如主文。
本案經檢察官張媛舒到庭執行職務。
中    華    民    國    99    年    10    月    20    日
                        交通法庭  法  官  王參和
以上正本證明與原本無異。
如不服本判決應於收受送達後10日內向本院提出上訴書狀，並應
敘述具體理由；如未敘述上訴理由者，應於上訴期間屆滿後20日
內向本院補提理由書（均須按他造當事人之人數附繕本）「切勿
逕送上級法院」。
中    華    民    國    99    年    10    月    20    日
                                  書記官  葉祝君
附錄本判決論罪科刑法條全文：
刑法第276條
因過失致人於死者，處2 年以下有期徒刑、拘役或2 千元以下罰
金。
從事業務之人，因業務上之過失犯前項之罪者，處5 年以下有期
徒刑或拘役，得併科3 千元以下罰金。

司法院資訊處製作；財團法人民間司法改革基金會備份。
